【裁判字號】    92,訴,75
【裁判日期】    920715
【裁判案由】    違反懲治走私條例
【裁判全文】
臺灣基隆地方法院刑事判決                            九十二年度訴字第七五號
    公  訴  人  臺灣基隆地方法院檢察署檢察官
    被      告  甲○○
    選任辯護人  黃國璋律師
                黃秋雄律師
右列被告因違反懲治走私條例案件，經檢察官提起公訴（九十一年度偵字第一九五七
號），本院判決如左：
    主  文
甲○○無罪。
    理  由
一、公訴意旨略以：被告甲○○係伽帝實業有限公司（下稱：伽帝公司）之負責人，
    其明知花生係管制物品，不得私運進入臺灣地區，竟與乙○○（所涉違反懲治走
    私條例罪嫌，另由檢察官偵辦，因傳拘不到現正通緝中）基於共同犯意之聯絡，
    於民國（下同）九十一年一月十日左右某日，由乙○○前往越南胡志明市向供貨
    商ＨＯＬＩＭＥＸＣＯ公司訂購花生仁五公噸零五十公斤（完稅價格為新台幣十
    二萬九千一百零一元，已逾公告數額）及生鮮玉米一批，並將花生仁夾藏於生鮮
    玉米中裝袋後，於九十一年一月二十一日裝入一個四十呎貨櫃（櫃號：ＷＨＬＵ
    0000000號）委由萬海航運公司ＧＯＤＤＥＳＳＳ  ＮＯ七五貨輪載運來
    台以走私進口，九十一年一月二十八日運抵基隆港後將上開貨櫃拖運至長春貨櫃
    場，甲○○再委託正元報關有限公司，在九十一年一月二十八日向基隆關稅局六
    堵分局申報進口生鮮玉米十九公噸零三十公斤之報關進口事宜（報單號碼：ＡＥ
    ／九一／０三八四／００六０號），嗣因基隆關稅局機動查緝巡查隊發現有異，
    前往長春貨櫃場開櫃查驗，始知悉上情，因認被告二人涉有違反懲治走私條例之
    罪嫌。
二、按犯罪事實應依證據認定之，無證據不得推定其犯罪事實；又不能證明被告犯罪
    者，應諭知無罪之判決；刑事訴訟法第一百五十四條、第三百零一條第一項分別
    定有明文。又犯罪事實之認定，應憑真實之證據，倘證據是否真實尚欠明顯，自
    難以擬制推測之方法，為其判斷之基礎；而刑事訴訟法所謂認定犯罪事實之證據
    係指足以認定被告確有犯罪行為之積極證據而言，該項證據自須適合於被告犯罪
    事實之認定，始得採為斷罪資料，最高法院著有五十三年度臺上字第六五六號及
    二十九年度上字第三一○五號判例可供參照。且認定犯罪事實所憑之證據，雖不
    以直接證據為限，間接證據亦包括在內，然而無論直接或間接證據，其為訴訟上
    之證明，須於通常一般之人均不致有所懷疑，而得確信其為真實之程度者，始得
    據為有罪之認定，倘其證明尚未達到此一程度，而有合理之懷疑存在時，事實審
    法院復已就其心證上理由予以闡述，敘明其如何無從為有罪之確信，因而為無罪
    之判決，尚不得任意指為違法，亦有最高法院七十六年度臺上字第四九八六號判
    例可稽。再認定犯罪事實所憑之證據，固不以直接證據為限，間接證據亦應包含
    在內，惟採用間接證據時，必其所成立之證據，在直接關係上，雖僅足以證明他
    項事實，而由此他項事實，本乎推理之作用足以證明待證事實者，方為合法，若
    憑空之推想，並非間接證據，此觀諸最高法院三十二年度上字第六七號判例自明
    。
三、公訴人認被告甲○○涉犯懲治走私條例之犯行，係以：（一）被告委由正元報關
    行周萬福，代為報關申報進口貨名為『新鮮玉米』，然開櫃查核結果貨櫃下層袋
    子內夾藏花生仁之事實，有進口報單、基隆關稅局扣押貨物收據及搜索筆錄各一
    紙在卷足憑；及（二）證人基隆關稅局機動巡查隊分隊隊員陳世峰之證詞，認定
    被查獲之花生仁夾藏情形，係蓄意藏入而非誤裝。復有扣案走私花生仁五千零三
    十公斤可佐等為其論據。
四、訊據被告甲○○堅決否認有何違反懲治走私條例之犯行，辯稱：本件夾藏花生仁
    之走私貨櫃，雖係以被告為負責人之伽帝公司名義進口，但因農產加工本為伽帝
    公司業務範圍之一，該公司一方面欲生產玉米類之加工產品，一方面又趁農曆春
    節可將一部分新鮮玉米配銷予攤販供碳烤之用，從而向在越南設有農產品加工並
    熟悉當地事務之乙○○商談買賣事宜，由其向越南ＨＯＬＩＭＥＸＣＯ貿易商訂
    購新鮮玉米，乙○○再出價賣予伽帝公司賺取差價，因此乙○○與越南貿易商如
    何商談買賣及裝載貨物，被告均不知情，被告只是名義上之貨櫃進口公司。另去
    殼花生非屬行政院經濟部國貿局所頒管制輸入之物品，公訴人亦未提及扣案花生
    仁如何逾公告數額，而花生仁部分，被告亦取得關稅配額，實無走私之必要等語
    。經查：
（一）行政院於九十年十一月二十九日以台九十財字第○六六五八九號公告修正依懲
      治走私條例第二條第四項公告之「懲治走私條例公告管制物品項目及其數額」
      丙項，一次私運管制進口物品其總額由海關照緝獲時之完稅價格計算超過新臺
      幣拾萬元者或重量超過一千公斤者，增列第五款「海關進口稅則第一章至第八
      章所列之物品及稻米、稻米粉、花生、茶葉、種子（球）」，亦即一次私運進
      口之花生，其緝獲時之完稅價格不得超過十萬元或重量不得超過一千公斤，否
      則即違反懲治走私條例第二條第一項私運管制物品進口逾公告數額之規定，核
      先敘明。
（二）被告甲○○為伽帝公司之負責人，於九十一年一月二十八日，以伽帝公司名義
      委託正元報關行辦理報關，進口新鮮玉米之貨櫃內夾藏花生仁之事實，業據被
      告甲○○坦承不諱，並經證人周萬福、陳世鋒證述明確，並有進口報單、基隆
      關稅局緝獲重大走私案件節略暨扣押貨物、運輸工具收據及搜索筆錄、緝私報
      告表在卷可稽，惟被告並未親往越南向越南貿易商訂購新鮮玉米，而係委託乙
      ○○至越南訂購玉米等情，業據證人乙○○於偵查中證述屬實，稱：「九十一
      年一月四、五日左右，被告找我去他公司，委託我幫他向越南某公司訂購玉米
      ，一個貨櫃約二十一噸，我在九十一年一月十日左右，在越南克福訂購二十一
      噸，一公斤約０、一二美金，他拿樣品給我看，便約定一個時間裝船。」、「
      以電話聯絡（被告），告知每斤的價格，以及在農曆年前會回台灣。」（詳偵
      查卷第二十八頁），可見被告係委託乙○○向越南貿易商訂購新鮮玉米，而前
      往越南與貿易商談論購買事宜之人，亦係乙○○，被告並未直接與越南貿易商
      接洽，而貨物裝載時被告亦未在場，是以本件以被告公司進口新鮮玉米之貨櫃
      內夾藏花生仁乙節，被告所辯不知情，應屬可採。
（三）另本件被查獲之花生仁，雖經越南貿易商出具誤裝證明書及切結書，表示是誤
      裝，有誤裝證明書及切結書在卷足憑，惟本件走私花生仁係夾藏在塑膠袋內，
      再置放在櫃門第四排以後下方，顯係故意藏放而非誤裝等情，業據證人陳世鋒
      於調查站證述明確，可見本件走私花生仁，係故意藏放而非誤裝至明，惟並無
      證據證明故意夾藏乙節，被告知情，尚不得據此作為被告不利之認定。
五、綜上所述，被告所辯，尚堪採信，被告應無私運管制物品進口逾公告數額之犯行
    ，此外復查無其他積極直接證據，足資證明被告與乙○○有走私之犯意聯絡及行
    為分擔，本案不能證明被告犯罪，撥諸前開之說明，依法自應諭知無罪之判決。
據上論斷，據上論斷，應依刑事訴訟法第三百零一條第一項，判決如主文。
本案經檢察官張長樹到庭執行職務。
中      華  民      國      九十二      年      七    月    十五    日
                                臺灣基隆地方法院刑事第三庭
                                      法  官    齊      潔
右正本證明與原本無異。
對於本件判決如有不服，應於收受送達後十日內，向本院提出上訴書狀，上訴於臺灣
高等法院，並按他造當事人之人數附具繕本。
                                      書記官    莊  國  南
中      華      民      國      九十二      年      七    月    十七    日


司法院資訊處製作；財團法人民間司法改革基金會備份。
